【裁判字號】    97,易,3798
【裁判日期】    980304
【裁判案由】    違反公司法
【裁判全文】
臺灣臺中地方法院刑事判決              97年度易字第3798號
公  訴  人  臺灣臺中地方法院檢察署檢察官
被      告  甲○○
            乙○○
共同選任辯護人  張居德律師
上列被告因違反公司法案件，經檢察官提起公訴（97年度偵字第
12255號），本院判決如下：
    主    文
本件免訴。
    理    由
一、公訴意旨係以：被告甲○○自民國94年6月間起至95年8月28
    日止，受僱於寶竣五金企業股份有限公司（下稱寶竣公司、
    負責人康翠珍），擔任採購課長，負責向生產製造廠商購買
    或詢問居家把手類（產品型號歸類為K類）產品之加工成本
    價格，加計寶竣公司授權之銷售利潤後，將售價告知業務人
    員，由業務人員向寶竣公司之客戶提出報價；被告乙○○自
    92年4月11日起至95年1月間止，受僱於耀竣企業股份有限公
    司（下稱耀竣公司、負責人康翠珍），惟於離職後，其與甲
    ○○均明知公司未經設立登記，不得以公司名義經營業務或
    為其他法律行為，2人竟基於犯意聯絡，以未經設立登記之
    EDINA ENTERPRISE股份有限公司（下稱EDINA公司）名義（
    營業地址設在乙○○所有之臺中市○區○○路245號5樓之3
    號房屋，並以乙○○之名義申辦00-00000000號電話及00-00
    000000號傳真電話號碼供EDINA公司使用），自95年8月8日
    起，推由乙○○以EDINA公司之名義傳送電子郵件給印尼MFI
    公司，向MFI公司招攬生意，而共同經營與寶竣公司相同之
    業務，銷售與寶峻公司相同之產品而互相競爭（背信部分另
    案審理）。因認被告等違反公司法第19條第2、1項之未經設
    立登記，不得以公司名義經營業務或為其他法律行為規定之
    罪嫌等語。
二、按案件曾經判決確定者，應諭知免訴之判決，並得不經言詞
    辯論為之，刑事訴訟法第302條第1款、第307條分別定有明
    文。又訴訟上所謂一事不再理之原則，關於實質上一罪或裁
    判上一罪，亦均有其適用，最高法院60年度台非字第77號著
    有判例可資參照；又裁判上一罪，其一部分犯罪事實曾經判
    決確定者，其效力當然及於全部，故檢察官復將其他部分重
    行起訴，亦應諭知免訴之判決，最高法院49年度台非字第20
    號判例參照。而連續犯係以行為人基於概括之犯意，連續數
    行為而觸犯同一罪名為成立要件，是行為人如係基於概括之
    犯意，連續數行為而犯同一罪名，不論係正犯或幫助犯，因
    其犯罪之基本構成要件相同，自應成立連續犯。連續數行為
    而犯同一罪名者，以一罪論，為連續犯，又連續犯之犯罪類
    型不同，並不影響連續犯之成立，如基於概括犯意，先後竊
    電多次，其中有單獨犯、有幫助犯、有與他人共同實施，亦
    有教唆他人犯之者，雖其中類型不一，然其構成犯罪（竊電
    ）之要件如屬相同，仍應以連續犯論之。最高法院84年度台
    上字第6550號、93年度台上字第1762號判決意旨可參。另按
    同一案件曾經法院為實體上之判決確定者，固應依刑事訴訟
    法第302條第1款之規定，為免訴之判決。此項確定判決既判
    力之原則，不論實質上之一罪，或連續犯、牽連犯、想像競
    合犯等裁判上之一罪，其一部事實已經判決確定者，對於構
    成一罪之其他部分，均有其適用，此乃基於審判不可分之關
    係，在審理事實之法院，就全部犯罪事實，依同法第267條
    之規定，本應予以審判，故其判決確定之效力，應及於全部
    之犯罪事實，若在最後審理事實之法院宣判後，始行發生之
    事實，既非該法院所得審判，即為該案判決之既判力所不及
    。是既判力對於時間效力之範圍，係以最後審理事實法院之
    宣示判決日為判斷之標準，最高法院85年度台非字第348號
    判決參照。
三、經查，公訴意旨所指被告2人上開犯行，業經另案臺灣高等
    法院臺中分院於98年1月22日以97年度上易字第1103號判決
    ，認定被告2人所為均係犯均係犯刑法第342條第1項之背信
    罪及公司法第19條第2、1項之未經設立登記，不得以公司名
    義經營業務罪，且屬接續一行為而觸犯上開兩罪，為想像競
    合犯，應依刑法第55條之規定，從一重依刑法第342條第1項
    之罪，各論處有期徒刑1年，均減為有期徒刑6月確定（下稱
    前案），此有前案判決及臺灣高等法院全國前案簡列表等件
    在卷可稽，並經本院調閱前案卷宗核閱無訛。本件公訴意旨
    認被告2人涉犯公司法第19條第2、1項之未經設立登記，不
    得以公司名義經營業務罪，核與前案所認定被告2人違反公
    司法犯行部分，係屬同一事實，且與前案認定背信罪部分，
    有想像競合犯之裁判上一罪關係，容係同一案件。準此，本
    件被告2人上開犯罪事實既於98年1月22日業經宣示判決確定
    ，而本件之犯罪事實發生之時點復係在該宣示判決之前，是
    其判決效力自及於全部，揆諸前揭第二段所示判例、判決意
    旨，應諭知被告2人免訴之判決，並不經言詞辯論為之。
據上論斷，應依刑事訴訟法第302條第1款、第307條，判決如主
文。
中    華    民    國    98    年    3     月    4     日
                  臺灣臺中地方法院刑事第十五庭
                      法  官  吳崇道
右正本證明與原本無異。
如不服本判決應於收受判決後10日內向本院提出上訴書狀，並應
敘述具體理由；其未敘述上訴理由者，應於上訴期間屆滿後20日
內向本院補提理由書（均須按他造當事人之人數附繕本）「切勿
逕送上級法院」。
                      書記官  黃舜民
中    華    民    國    98    年    3     月    4     日


司法院資訊處製作；財團法人民間司法改革基金會備份。
